臺灣臺南地方法院臺南簡易庭民事判決
109年度南小字第1616號
原      告  蔡和庭  
被      告  楊金益  
            呂建宏  
上列當事人間請求侵權行為損害賠償事件，經本院於民國109 年
11月3 日言詞辯論終結，判決如下：
    主      文
被告乙○○應給付原告新臺幣15,302元，及自民國109年10月6日起
至清償日止，按週年利率5％計算之利息。
被告甲○○應給付原告新臺幣2,550元，及自民國109年10月18日起
至清償日止，按週年利率5％計算之利息。
原告其餘之訴駁回。
訴訟費用新臺幣1,000元由被告乙○○負擔十分之六、被告甲○○負
擔十分之一，餘由原告負擔。
本判決第一、二項得假執行。
    事實及理由
一、原告起訴主張：
㈠、緣於民國109年3月13日下午12時44分，在臺南市○區○○路○段0
    00號前，被告乙○○駕駛車牌號碼000-000普通重型機車任意
    於車道中煞車，導致原告所駕駛之車牌號碼000-0000計程車
    （下稱系爭車輛）撞上被告乙○○駕駛之機車，車前因此受有
    損害。及因被告甲○○騎乘普通重型機車亦疏未保持安全距離
    ，因此撞及系爭車輛之車尾，故原告之車後亦受有損害。原
    告修復系爭車輛前、後之費用共新臺幣（下同）26,000元、
    另請求不能營業之損失44,000元（原告駕駛計程車為業，每
    日營收4,000元，修車而不能工作共11日）。為此，乃依民
    法侵權行為之法律關係，提起本件訴訟等語。
㈡、聲明（見本院卷第99頁）：
①、被告乙○○、甲○○應連帶給付原告7萬元，及自109年10月8日起
    至清償日止，按週年利率5％計算之利息。
②、訴訟費用由被告連帶負擔。
二、被告答辯略以：
㈠、被告乙○○部分：被告乙○○否認有過失，不同意賠償。伊是第
    一台車，伊之所以突然停車，是因為有聽到警哨聲響，伊以
    為是警察或義交對伊鳴哨始停車。原告撞及被告乙○○之機車
    ，應歸因於原告自己疏未注意車前狀況及保持安全車距。何
    況，系爭車輛的車前只是輕微掉漆，並不嚴重，不算有車損
    等語。
㈡、被告甲○○部分：當時兩造三車均同向，伊是第三台車，看到
    原告之系爭車輛驟然急停、煞車燈亮時即立刻煞車，但煞不
    住，所以還是撞到系爭車輛的車後。但導致的車損如鈞院卷
    第37頁下方編號16的照片，並不嚴重，原告要求的金額太高
    。且其請求營業損失並無理由等語。
㈢、均聲明（見本院卷第101頁）：
①、原告之訴駁回。
②、訴訟費用由原告負擔。
三、本院得心證之理由：
㈠、按因故意或過失，不法侵害他人之權利者，負損害賠償責任
    ；汽車、機車或其他非依軌道行駛之動力車輛，在使用中加
    損害於他人者，駕駛人應賠償因此所生之損害，但於防止損
    害之發生，已盡相當之注意者，不在此限，民法第184條第1
    項前段、第191條之2分別定有明文。揆諸民法第191條之2規
    定，本條但書係專為非依軌道行駛之動力車輛在使用中駕駛
    人之責任而為舉證責任倒置之規定，故凡動力車輛在使用中
    加損害於他人者，由法律推定駕駛人侵害他人之行為係出於
    過失，除駕駛人已於防止損害之發生盡相當之注意外，即應
    依民法第191條之2規定賠償被害人所受損害。
㈡、經查，原告主張系爭事故發生之事實，業據提出與其所述相
    符之臺南市政府警察局道路交通事故初步分析研判表、道路
    交通事故現場圖、道路交通事故照片黏貼記錄表、道路交通
    事故當事人登記聯單、估價單、行車執照等件附卷為證（見
    本院卷第19至49頁、第105至106頁）。揆諸臺南市政府警察
    局道路交通事故初步分析研判表，其上記載被告乙○○任意於
    車道中驟然減速及暫停肇事（依行車紀錄影像初步分析研判
    可能之肇事原因）；原告丙○○則因未注意車前狀況肇事（依
    行車紀錄影像初步分析研判可能之肇事原因）；被告甲○○因
    未保持行車安全距離肇事（依行車紀錄影像初步分析研判可
    能之肇事原因）等情（見本院卷第19頁），核與道路交通事
    故現場圖相符，且與被告乙○○於本院審理時自承：「我會突
    然停車，是因為我聽到警哨的聲音，火車站前，車流量大，
    所以都有站警察或是義交，我聽到警哨以為是叫我，所以我
    才停車」等語一致（見本院卷第101頁）；佐以被告甲○○於
    本院審理時陳稱：「當時我是第三台車，我們三人都是同方
    向，我是看到原告的計程車突然緊急停下，煞車燈亮，我就
    立刻煞車，但煞不住，所以還是撞到原告的計程車車後部位
    。」等語（見本院卷第101至102頁），故堪認被告2人辯稱
    ：並無過失云云，均非可採。且本院審酌本件車禍發生情節
    ，認被告乙○○應負60％之過失責任、原告應負30％之過失責任
    、被告甲○○應負10％之過失責任。而本件被告2人所造成之損
    害及過失比例既能具體明確區分，則原告主張被告乙○○、甲
    ○○係共同侵權行為應負連帶賠償之責任云云，即非有理。
㈢、按不法毀損他人之物者，被害人得請求賠償其物因毀損所減
    少之價額，民法第196條定有明文；又按物被毀損時，被害
    人除得依民法第196條請求賠償外，並不排除民法第213條至
    第215條之適用。再者，依民法第196條請求賠償物被毀損所
    減少之價額，得以修復費用為估定之標準，但以必要者為限
    （例如︰修理材料以新品換舊品，應予折舊），此有最高法
    院77年度第9次民事庭會議決議可資參照。查被告2人就系爭
    事故之發生確有過失之情，已如前述，依上開規定，被告2
    人即應賠償原告系爭車輛因回復原狀所必要之費用。原告主
    張其因本件車禍致系爭車輛的車前、車後分別受有損害，並
    因此支出車後位置之維修費用14,360元（鈑金工資1,386元
    、塗裝工資5,544元、零件7,430元）；另車前位置之損害雖
    尚未實際維修，惟曾送南都汽車股份有限公司西台南廠估價
    ，堪認有11,605元之損害應予修繕（鈑金工資770元、塗裝
    工資9,055元、零件1,780元），業據原告提出系爭車輛估價
    單2 份、道路交通事故照片黏貼記錄表為證，堪以認定。又
    觀之系爭車輛行車執照（見本院卷第105頁），為109年1月
    出廠之新車，距本件事故發生日即109年3月13日僅使用約3
    月，而零件材料已屬舊品，應予扣除折舊額，始符合修復之
    原則。又依行政院所頒固定資產耐用年數表及固定資產折舊
    率表，「營業用小客車」之耐用年數為4年，依平均法計算
    其折舊結果（即以固定資產成本減除殘價後之餘額，按固定
    資產耐用年數表規定之耐用年數平均分攤，計算折舊額），
    每年折舊率為5分之1，並參酌營利事業所得稅查核準則第95
    條第6項規定「固定資產提列折舊採用定率遞減法者，以1年
    為計算單位，其使用期間未滿1年者，按實際使用之月數相
    當於全年之比例計算之，不滿1月者，以1月計」，是系爭車
    輛維修用費係以零件費用扣除折舊後之價值【計算式：殘價
    ＝取得成本÷（耐用年數＋1）；折舊額＝（取得成本－殘價）×1
    /（耐用年數）×（使用年數）；扣除折舊後價值＝（新品取
    得成本－折舊額）】，另加計無需扣除折舊之鈑烤工資、工
    資。據此，原告得請求賠償之車前、車後回復原狀之必要費
    用分列如下：①車前部分為11,516元（計算式：折舊後零件
    費用1,691元（殘價＝1,780÷（4＋1）＝356；折舊額＝（1,780－
    356）×1/4×3/12＝89；扣除折舊後價值＝1,780－89＝1,691），
    加計鈑金工資770、塗裝工資9,055元）。②車後部分為13,98
    8元（計算式：折舊後零件費用7,058元（殘價＝7,430÷（4＋1
    ）＝1,486；折舊額＝（7,430－1,486）×1/4×3/12＝372（元以
    下四捨五入）；扣除折舊後價值＝7,430－372＝7,058元，另加
    計鈑金工資1,386元、塗裝工資5,544元）。
㈣、基上，本件原告得請求系爭車輛之修復必要費用即為25,504
    元；參以前述被告乙○○應負60％之過失責任、原告應負30％之
    過失責任、被告甲○○應負10％之過失責任，則原告得向被告
    乙○○請求之車輛修復費用乃15,302元、得向被告甲○○請求2,
    550元。
㈤、至原告主張其前去車廠修車，因而支出35元之油資云云，並
    未提出任何證據資料相佐；又其請求不能營業之損失44,000
    元云云，按民法第193條第1項規定「不法侵害他人之身體或
    健康者，對於被害人因此喪失或減少勞動能力或增加生活上
    之需要時，應負損害賠償責任。」，而本件原告乃財產權受
    損，故其依法尚不得請求不能工作之營業損失，原告此部分
    主張，容有誤會。
㈥、末按遲延之債務，以支付金錢為標的者，債權人得請求依法
    定利率計算之遲延利息；應付利息之債務，其利率未經約定
    ，亦無法律可據者，週年利率為百分之5；給付無確定期限
    者，債務人於債權人得請求時，經其催告而未為給付，自受
    催告時起，負遲延責任。其經債權人起訴而送達訴狀，或依
    督促程序送達支付命令，或為其他相類之行為者，與催告有
    同一之效力，民法第233條第1項、第203條、第229條第2項
    分別定有明文。本件原告請求被告賠償之損害，此支付金錢
    為標的，原告自得請求被告乙○○給付自起訴狀繕本送達翌日
    即109年10月6日起（見本院卷第91頁）、被告甲○○給付自起
    訴狀繕本送達翌日即109年10月18日（於109年10月7日寄存
    送達於臺南市政府警察局第一分局東門派出所，見本院卷第
    93頁）起至清償日止，按週年利率5％計算之利息。
四、綜上，原告依侵權行為之法律關係，請求被告乙○○給付15,3
    02元，及自109年10月6日起至清償日止，按週年利率5％計算
    之利息；請求被告甲○○給付2,550元，及自109年10月18日起
    至清償日止，按週年利率5％計算之利息，為有理由，應予准
    許。至原告逾此部份之請求，為無理由，應予駁回。
五、本件事證已臻明確，兩造其餘攻擊防禦方法及所提之證據，
    經審酌後認於本判決結果不生影響，爰不一一論述，附此敘
    明。
六、本件原告勝訴部分係適用小額程序為被告敗訴之判決，依民
    事訴訟法第436條之20條規定，應依職權宣告假執行。
七、訴訟費用負擔之依據：民事訴訟法第79條、第87條第1 項。
中　　華　　民　　國　　109 　年　　11　　月　　30　　日
            臺灣臺南地方法院臺南簡易庭
                              法  官  吳金芳
以上正本證明與原本無異。
如不服本判決，應於判決送達後20日內，向本院提出上訴狀並表
明上訴理由（須附繕本），如於本判決宣示後送達前提起上訴者
，應於判決送達後20日內補提上訴理由書（須附繕本）。如委任
律師提起上訴者，應一併繳納上訴審裁判費。對於小額程序之第
一審判決之上訴，非以其違背法令之理由，不得為之。且上訴狀
內應記載表明：㈠原判決所違背之法令及其具體內容；㈡依訴訟資
料可認為原判決有違背法令之具體事實者。
中　　華　　民　　國　　109 　年　　11　　月　　30　　日
                             書記官  李崇文